【裁判字號】    92,聲再,431
【裁判日期】    921226
【裁判案由】    聲請再審
【裁判全文】
臺灣高等法院刑事裁定                            九十二年度聲再字第四三一號
    再審聲請人
    即受判決人  甲○○
右列聲請人因聲請再審案件，對於本院六十四年度重上更六字第三十號，中華民國六
十四年十二月廿四日第二審判決及最高法院六十五年三月十六日確定判決（六十五年
度台上字第七七九號）聲請再審，本院裁定如左：
    主  文
再審之聲請駁回。
    理  由
一、聲請意旨略以：聲請人前因殺人案件，經最高法院判處無期徒刑確定，原確定判
    決認定七彩命案案發時間係五十六年八月四日凌晨二時許，惟聲請人發現命案當
    時被告係在台北市○○街八十八號自宅內睡覺，不可能案發時分身前往命案現場
    ，此有證人黃成源、廖陳春月卷附筆錄新證據可查，原確定判決採信共同被告王
    文敏之指述，而對於證人黃成源、廖陳春月證述聲請人案發當時不在場應依法調
    查之證據，漏未依職權調查，且聲請人因案發時不在場，曾經法院三次判決無罪
    。另共同被告王文敏供述：「聲請人甲○○打陳國房頭部，然後死亡：：始終
    未供述陳國房死亡係被甲○○用繩子絞死」，但依據法醫鑑定書：「陳國房係前
    頸向後轉一環索一條，舌尖伸出，齒列之外：：」，依法醫鑑定書可以證明陳國
    房頭部沒有外傷，足認共同被告王文敏指述於法無據，聲請人當可受無罪之判決
    。爰依刑事訴訟法第四百二十條第一項第六款之規定，提出再審之聲請。
二、按因發見確實之新證據，足認受有罪判決之人應受無罪、免訴、免刑或輕於原判
    決所認罪名之判決者，得聲請再審，固為刑事訴訟法第四百二十條第一項第六款
    所明定。惟所謂「發現確實之新證據」，係指該證據於事實審法院判決前業已存
    在，為法院、當事人所不知，不及調查斟酌，至其後始行發現，且就證據本身形
    式觀察，固不以絕對不須經過調查程序為條件，但必須顯然可認為足以動搖原有
    罪之確定判決，而為受判決人無罪、免訴、免刑或輕於原判決所認罪名之判決者
    為限。亦即該「新證據」須可認為確實具有足以動搖原確定判決，而對受判決人
    為更有利判決之「確實性」外，尚須具備該證據係在事實審法院於判決前已存在
    ，因未經發現，不及調查斟酌，或審判時未經注意，至其後始行發現之「嶄新性
    」特質，二者均屬不可或缺，倘若未具備上開「確實性」與「嶄新性」二種聲請
    再審新證據之特性，即不能據為聲請再審之原因。又若判決前已經當事人提出或
    聲請調查之證據，經原法院捨棄不採者，即非該條款所謂發見之新證據，不得據
    為聲請再審之原因。（最高法院七十七年度台上字第五十五號、七十八年度台抗
    字第一四五號判決參照）。
經查：
(一)、聲請人以證人黃成源、廖陳春月之卷附偵訊筆錄，認係發現確實之新證據，顯然
    證人之供述係在判決確定前已經存在，並為法院及當事人所知者，已非此所謂確
    實之新證據，查聲請人主張案發時不在場之抗辯，業經原確定判決審酌，並於理
    由內詳為敘明（見本院確定判決理由二1.2.第五頁）審酌認證人黃成源證述：「
    曾聞甲○○八月四日早上回家打包」；廖陳春月證述：「曾見甲○○八月四日上
    午九時回家在巷口看電錶」之證言顯與聲請人甲○○之弟江玉輝夫婦供：「四日
    凌晨至上午十時甲○○均在他家」證述不符，則聲請人提出證人黃成源、廖陳春
    月業經原法院捨棄不採者，即非漏未審酌，且非所謂確實之新證據，揆之上開說
    明，判決前已經當事人提出，即非該條款所謂發見之新證據，不得據為聲請再審
    之原因。
(二)、至於聲請人指出，法醫鑑定書記載被害人陳國房係因被「繩子」絞扼窒息死亡，
    而同案被告王文敏則供述：陳國房係因被甲○○「打頭」然後死亡，原確定判決
    對此證據未予調查。惟原確定判決就陳國房之死因，係認定陳國房死亡係由「繩
    子」絞扼窒息死亡，聲請人執同案被告王文敏片語之供述，顯不足以動搖原確定
    判決關於陳國房死亡係聲請人所為之認定，且聲請人上開判斷在邏輯及證據法則
    上並無關聯，聲請意旨此部分所指事實，亦非適法之再審理由。
(三)、綜上所述，本院原確定判決關於聲請人主張並未漏審酌，且按第二審法院就案內
    所有證據本於調查所得心證，分別定其取捨，而為事實之判斷，本屬其職權之行
    使，又證據之證明力，亦即證據之價值判斷，由第二審法院本其自由心證，依據
    證據法則，而為合理之判斷證據之證明力，係屬法院依職權之合法行使，本件聲
    請人所述理由，無非係就證據證明力再行爭執而已。綜上所述，聲請人依刑事訴
    訟法第四百二十條第六款聲請再審，為無理由，應予駁回。
三、據上論斷，應依刑事訴訟法第四百三十四條第一項，裁定如主文。
中      華      民      國    九十二    年    十二    月      二十六   日
                              臺灣高等法院刑事第二十三庭
                                  審判長法  官
                                        法  官
                                        法  官
得抗告。
                                        書記官
中      華      民      國    九十二    年              月              日


司法院資訊處製作；財團法人民間司法改革基金會備份。
